臺灣臺中地方法院刑事判決　　　　　　　　　　　　九十四年度訴字第一三七號
　　公　訴　人　台灣台中地方法院檢察署檢察官
　　被　　　告　甲○○
右列被告因常業詐欺案件，經檢察官提起公訴（九十四年度偵緝字第三六四號），本
院合議庭裁定由受命法官獨任進行簡式審判程序，判決如左：
    主  文
甲○○幫助意圖為自己不法之所有，以詐術使人將本人之物交付，處有期徒刑肆月，
如易科罰金，以參佰元折算壹日。
    犯罪事實
一、甲○○曾因竊盜案件，經本院於民國九十二年十二月二十五日，以九十二年度沙
    簡字第五九六號判處有期徒刑三月確定（九十三年六月二十二日執行完畢）。詎
    仍不知悔改，預見不詳姓名成年人在報紙上刊登購買金融機構帳戶之廣告，可能
    利用購得帳戶作為詐欺取財匯款使用，且其發生並不違背其本意，竟因缺錢花用
    ，基於幫助不詳姓名成年人之不確定犯意，於九十三年二月中旬某日，在台中市
    ○○○路與美村路口之廣三ＳＯＧＯ百貨公司門口，將其所有彰化商業銀行大肚
    分行第00000000000000帳戶之存摺、印章及金融卡（包括密碼）
    ，以新台幣（下同）一千五百元之代價出售予不詳姓名成年人。不詳姓名成年人
    取得甲○○所有上開彰化商業銀行大肚分行帳戶之存摺、印章及金融卡（包括密
    碼）後，遂意圖為自己不法之所有，於九十三年三月二十九日刊登內載「華南銀
    行信用貸款，３０萬～８０萬，２‧１５％，申貸專線0000－000000
    、0000－000000，李珮如」之詐財廣告，誘使乙○○打電話聯絡，該
    不詳姓名成年人即向乙○○詐稱辦理信用貸款須先匯款，使乙○○信以為真，分
    別於九十三年四月二日及同年月六日，前往彰化商業銀行太平分行存款二萬六千
    元及三萬元至甲○○所有上開彰化商業銀行大肚分行帳戶，嗣因貸款無著，乙○
    ○始知受騙。
二、案經台中縣警察局烏日分局報請台灣台中地方法院檢察署檢察官偵查起訴。
    理  由
一、本件被告甲○○所犯係死刑、無期徒刑、最輕本刑為三年以上有期徒刑以外之罪
    ，其於準備程序中就被訴事實為有罪之陳述，經告知簡式審判程序之旨，並聽取
    公訴人及被告之意見後，本院合議庭認為適宜而裁定由受命法官獨任進行簡式審
    判程序，先予敘明。
二、右揭犯罪事實，業據被告甲○○坦承不諱，核與被害人乙○○於警訊、偵查中指
    述之情節相符，並有被害人乙○○提出之貸款廣告影本一份、彰化商業銀行存款
    憑條影本二份，及被告所有上開彰化商業銀行大肚分行帳戶之開戶資料影本、查
    詢表、交易明細表附卷可稽。被告行為時係年逾二十三歲之成年人，具有相當之
    社會經驗，預見該不詳姓名成年人可能利用其所有上開彰化商業銀行大肚分行帳
    戶，作為詐欺財物匯款使用，竟仍將該帳戶之存摺、印章及金融卡（包括密碼）
    ，以一千五百元之代價，出售予不詳姓名成年人，嗣不詳姓名成年人果據以為詐
    欺取財之匯款帳戶，被告自具有幫助該不詳姓名成年男子詐欺取財之不確定故意
    ，本件事證明確，被告犯行已堪認定。
三、按刑法上之故意，以行為人對於構成犯罪之事實，包括犯罪客體、行為、結果等
    均有具體確定認識，並有意使其發生者為確定故意，而行為人對於構成犯罪之事
    實，雖無具體確定認識，然已預見其發生，而其發生不違背其本意者，則為不確
    定故意。又行為人基於幫助他人犯罪之意思，為促成他人犯罪而為犯罪構成要件
  以外之行為，為幫助犯。本件被告預見不詳姓名成年人在報紙上刊登購買金融機
    構帳戶之廣告，可能利用購得帳戶作為詐欺取財匯款使用，仍將其所有上開彰化
    商業銀行大肚分行帳戶之存摺、印章及金融卡（包括密碼）出售予不詳姓名成年
    人，嗣不詳姓名成年人據以作為詐欺取財匯款使用，既不違背被告當初出售帳戶
    之本意，且係參與提供取得詐欺取財犯罪所得款項工具，對此犯行施以助力，為
    詐欺取財罪構成要件以外之行為，應以詐欺取財罪之幫助犯論之。核被告所為，
    係犯刑法第三十條第一項、第三百三十九條第一項之幫助詐欺取財罪。被告係幫
    助不詳姓名成年男子犯詐欺取財罪，為從犯，應依刑法第三十條第二項規定，按
    正犯之刑減輕之。又被告將其所有上開彰化商業銀行大肚分行帳戶之存摺、印章
    及金融卡（包括密碼）出售予不詳姓名成年人，固具有幫助不詳姓名成年人詐欺
    取財之不確定故意，然被告出售其所有上開彰化商業銀行大肚分行帳戶之存摺、
    印章及金融卡（包括密碼），旨在幫助該不詳姓名成年男子詐取財物，並無任何
    證據足資證明被告明知或預見取得其所有上開彰化商業銀行大肚分行帳戶之不詳
    姓名成年人，係反覆以詐欺取財為目的之職業性罪犯，自難認被告有幫助常業詐
    欺之犯意，檢察官認被告應成立刑法第三百四十條常業詐欺罪之幫助犯，尚有未
    洽，起訴法條應予變更。再檢察官雖認另有王順億、楊榮樂、賴志全、洪德明、
    林秀美、朱勇璋、許宜婷、鄭佩琦、賈玉楷等人亦因受騙而匯款至被告所有上開
    彰化商業銀行大肚分行帳戶，惟此部分僅有被告所有上開彰化商業銀行大肚分行
    帳戶之查詢表、交易明細表足參，迄無王順億等人之相關年籍住所資料及指述筆
    錄佐憑，則王順億等人是否確因受騙而匯款至被告所有上開彰化商業銀行大肚分
    行帳戶，自屬無從認定，併予敘明。爰審酌被告已有竊盜前科（經本院於九十二
    年十二月二十五日，以九十二年度沙簡字第五九六號判處有期徒刑三月確定，九
    十三年六月二十二日執行完畢，不構成累犯，見卷附台灣高等法院被告全國前案
    紀錄表），仍不知悔改，出售其所有上開彰化商業銀行大肚分行帳戶予不詳姓名
    成年作為詐欺取財匯款使用，危害社會治安，事後坦承上情，態度尚佳，且出售
    帳戶所得非多，及其犯罪動機、目的、手段、所生損害等一切情狀，處以如主文
    所示之刑，並諭知易科罰金之折算標準。
據上論斷，應依刑事訴訟法第二百七十三條之一第一項、第二百九十九條第一項前段
、第三百條，刑法第三百三十九條第一項、第三十條第一項前段、第二項、第四十一
條第一項前段，罰金罰鍰提高標準條例第一條前段、第二條，判決如主文。
本案經檢察官簡豐年到庭執行職務。
中      華      民      國      九十四      年    五    月      二      日
                                        法  官  鍾  堯  航
右正本證明與原本無異。
如不服本判決，應於送達後十日內向本院提出上訴狀（須附繕本），上訴於台灣高等
法院台中分院。
                                        書記官
中      華      民      國      九十四      年    五    月      二      日
附錄本案論罪科刑法條全文
刑法第三百三十九條第一項：
意圖為自己或第三人不法之所有，以詐術使人將本人或第三人之物交付者，處五年以
下有期徒刑、拘役或科或併科一千元以下罰金。
